臺灣臺中地方法院刑事判決　　　　　　 100年度易字第1427號
公　訴　人　臺灣臺中地方法院檢察署檢察官
被　　　告　張貞總
上列被告因違反毒品危害防制條例案件，經檢察官聲請簡易判決
處刑（100年度毒偵字第305號、100年度偵字第7011號），本院
沙鹿簡易庭認不宜以簡易判決處刑，簽移由本院刑事庭改依通常
程序審理（100年度沙簡字第204號），本院判決如下：
    主  文
張貞總施用第二級毒品，處有期徒刑肆月，如易科罰金，以新臺
幣壹仟元折算壹日，扣案之玻璃吸食器壹支沒收；又持有第一級
毒品，處有期徒刑肆月，如易科罰金，以新臺幣壹仟元折算壹日
，扣案之第一級毒品海洛因貳包（海洛因驗餘淨重合計零點貳
壹貳公克）、第二級毒品甲基安非他命壹包（甲基安非他命驗餘
淨重零點壹貳伍玖公克）均沒收銷燬之。應執行有期徒刑陸月，
如易科罰金，以新臺幣壹仟元折算壹日，扣案之第一級毒品海洛
因貳包（海洛因驗餘淨重合計零點貳壹貳公克）、第二級毒品
甲基安非他命壹包（甲基安非他命驗餘淨重零點壹貳伍玖公克）
均沒收銷燬之，另扣案之玻璃吸食器壹支沒收。
    事  實
一、張貞總前因施用毒品案件，經本院以96年度毒聲字第877號
    裁定送觀察、勒戒後，認有繼續施用毒品之傾向，再經本院
    以96年度毒聲字第1157號裁定送強制戒治，於民國97年7月1
    6日執行完畢，並經臺灣臺中地方法院檢察署檢察官以97年
    度戒毒偵字第226號為不起訴處分確定。詎張貞總於前開強
    制戒治執行完畢釋放後5年內，仍不知悔改，竟基於施用第
    二級毒品甲基安非他命之犯意，於100年1月13日晚上7時許
    ，在臺中市○○區○○路便行巷70弄43號、友人林松江住處
    ，以將第二級毒品甲基安非他命粉末置於玻璃球管內用火燒
    烤而吸其煙霧之方式，施用第二級毒品甲基安非他命1次。
二、張貞總明知海洛因、甲基安非他命分別為毒品危害防制條例
    第2條第2項第1款、第2款所列管之第一級毒品、第二級毒品
    ，不得非法持有，竟仍基於持有第一級毒品海洛因、第二級
    毒品甲基安非他命之犯意，於100年1月13日晚上7時30分許
    ，在林松江上開住處內，向林松江購買（尚未給付價金）第
    一級毒品海洛因2包（海洛因送驗淨重合計0.2326公克、驗
    餘淨重合計0.2312公克）、第二級毒品甲基安非他命1包（
    甲基安非他命送驗淨重0.1267公克、驗餘淨重0.1259公克）
    ，經林松江同時交付而持有之（林松江所涉販賣毒品犯行，
    現由本院另案審理中）。
三、嗣於100年1月13日晚上8時40分許，為警持本院核發之搜索
    票，在臺中市○○區○○路537巷27號前執行搜索，當場查
    獲張貞總，並扣得其所有、供其犯事實欄一所示施用第二級
    毒品所用之玻璃吸食器1支，以及事實欄二所示之第一級毒
    品海洛因2包、第二級毒品甲基安非他命1包，而查悉上情。
四、案經臺中市政府警察局烏日分局報告臺灣臺中地方法院檢察
    署檢察官偵查後聲請簡易判決處刑。
    理  由
一、按司法警察機關調查中之案件，為因應實務上或因量大、或
    有急迫之現實需求，併例行性當然有鑑定之必要者，例如毒
    品之種類與成分、尿液之毒品反應，或者槍彈有無殺傷力等
    鑑定，基於檢察一體原則，得由該管檢察長對於轄區內之案
    件，以事前概括選任鑑定人或囑託鑑定機關、團體之方式，
    俾便轄區內之司法警察官、司法警察對於調查中之此類案件
    ，得即時送請先前已選任之鑑定人或囑託之鑑定機關、團體
    實施鑑定，以求時效（法務部92年9月1日法檢字第09200350
    83號函參照，刊載於法務部公報第312期）。此種由檢察機
    關概括選任鑑定人或概括囑託鑑定機關、團體，再轉知司法
    警察官、司法警察於調查犯罪時參考辦理之作為，法無明文
    禁止，係為因應現行刑事訴訟法增訂傳聞法則及其例外規定
    之實務運作而為。此種由司法警察官、司法警察依檢察官所
    概括選任之鑑定人或囑託鑑定機關、團體所為之鑑定結果，
    與檢察官選任或囑託為鑑定者，性質上並無差異，同具有證
    據能力（最高法院98年度臺上字第6122號判決意旨參照）。
    而詮昕科技股份有限公司、行政院衛生署草屯療養院分別係
    經檢察機關概括選任為尿液、毒品檢驗之鑑定機關之一，為
    本院審判實務所知悉，故本案由臺中市政府警察局烏日分局
    依檢察機關概括選任囑託詮昕科技股份有限公司、行政院衛
    生署草屯療養院就被告尿液、扣案毒品所為之檢驗報告，即
    具有證據能力，合先敘明。
二、事實欄一所示施用第二級毒品甲基安非他命之犯行，業經被
    告張貞總於警詢、偵訊、本院審理時，坦承不諱，且其於10
    0年1月13日為警查獲後，經警採其尿液送驗，結果呈甲基安
    非他命陽性反應，此有鑑驗尿液與真實姓名對照表、詮昕科
    技股份有限公司濫用藥物尿液檢驗報告各1紙在卷可稽，並
    經證人林松江於本院審理時，證述無訛，復有玻璃吸食器1
    支扣案為憑，足徵被告之自白確與事實相符。本件被告前因
    施用毒品案件，經本院以96年度毒聲字第877號裁定送觀察
    、勒戒後，認有繼續施用毒品之傾向，再經本院以96年度毒
    聲字第1157號裁定送強制戒治，於97年7月16日執行完畢，
    並經臺灣臺中地方法院檢察署檢察官以97年度戒毒偵字第22
    6號為不起訴處分確定，此有臺灣臺中地方法院檢察署刑案
    資料查註紀錄表及臺灣高等法院被告前案紀錄表各1份在卷
    可考。被告於97年7月16日強制戒治執行完畢釋放後，5年內
    再犯本件施用第二級毒品犯行，依毒品危害防制條例第23條
    第2項規定，自應依法論科。本件事證明確，被告施用第二
    級毒品甲基安非他命之犯行，應堪認定。
三、事實欄二所示持有第一級毒品海洛因、第二級毒品甲基安非
    他命之事實，迭經被告於警詢、偵訊、本院審理時，坦承不
    諱，又扣得之白色粉末2包，經送行政院衛生署草屯療養院
    鑑定結果，均含海洛因成分，海洛因送驗淨重合計0.2326公
    克、驗餘淨重合計0.2312公克，再扣案之透明結晶1包，確
    含甲基安非他命成分，甲基安非他命送鑑淨重0.1267公克、
    驗餘淨重0.1259公克，此有行政院衛生署草屯療養院草療鑑
    字第1000200106號鑑定書1紙在卷可考，並經證人林松江於
    本院審理時，證述明確，復有查獲現場照片4幀附卷為證，
    以及第一級毒品海洛因2包、第二級毒品甲基安非他命1包扣
    案為憑，足徵被告之自白確與事實相符。本件事證明確，被
    告持有第一級毒品海洛因、第二級毒品甲基安非他命之犯行
    ，均堪認定。
四、核被告張貞總所為，關於事實欄一所示部分，係犯毒品危害
    防制條例第10條第2項之施用第二級毒品罪；關於事實欄二
    所示部分，係犯毒品危害防制條例第11條第1項之持有第一
    級毒品罪、同條第2項持有第二級毒品罪。關於毒品危害防
    制條例第11條第2項持有第二級毒品部分，聲請簡易判決處
    刑書雖漏未記載該條文，惟聲請簡易判決處刑書之犯罪事實
    既已敘及「購買第一級毒品海洛因2包、甲基安非他命1包預
    備日後施用而非法持有之」，並經蒞庭檢察官於本院審理當
    庭補充起訴法條（本院卷第33頁），本院自得併予審理，附
    此敘明。被告為施用第二級毒品，而持有該級毒品，其持有
    之低度行為，應為施用之高度行為所吸收，不另論罪。再按
    刑法第55條所謂一行為觸犯數罪名者，從一重處斷，即學理
    上所謂想像競合犯，係指行為人以一個意思決定發為一個行
    為，而侵害數個相同或不同之法益，本係具備數個犯罪構成
    要件，成立數個罪名，因其行為祇有一個，刑法上從一重處
    斷，並依一行為僅應受一次審判之原則，自僅能具一個刑罰
    權而為評價，亦即具備數個犯罪構成要件，基於一個意思並
    出於一個行為，而競合為一罪而言；若對於另一犯罪係各別
    起意，而行為亦不止一個，各罪均能獨立，而無裁判上一罪
    或實質上一罪之情形，即非想像競合犯，應為數罪併罰（最
    高法院97年度臺上字第2008號判決意旨參照）。被告以一個
    購買行為，同時收受而持有第一級毒品海洛因、第二級毒品
    甲基安非他命，按諸前揭說明，係一行為同時觸犯二罪名，
    為想像競合犯，應從一重論以持有第一級毒品罪。再被告所
    犯上開2罪，係犯意各別、行為互殊，應予分論併罰。爰審
    酌被告曾因施用毒品經送觀察、勒戒、強制戒治後，仍未能
    戒斷，再犯本案之罪，顯然未能善體國家設置觀察、勒戒、
    強制戒治機構，協助毒品施用者戒除毒癮之良法美意，及其
    犯罪之動機、目的、品行、家庭經濟狀況勉持之生活狀況、
    高職畢業之智識程度、持有毒品之數量、所生危害，暨犯罪
    後坦承犯行，態度尚屬良好等一切情狀，分別量處如主文所
    示之刑，且均諭知易科罰金之折算標準，並定其應執行之刑
    ，及諭知易科罰金之折算標準。扣案之玻璃吸食器1支，係
    被告所有，供其犯事實欄一所示施用第二級毒品甲基安非他
    命所用之物，此經被告供承明確，爰依刑法第38條第1項第2
    款規定，於施用第二級毒品罪項下，宣告沒收。另扣案之海
    洛因2包（海洛因驗餘淨重合計0.2312公克）、甲基安非他
    命1包（甲基安非他命驗餘淨重0.2612公克），分別為毒品
    危害防制條例第2條第2項第1款、第2款所稱之第一級毒品、
    第二級毒品，均應依同條例第18條第1項前段規定，於被告
    持有第一級毒品罪項下，宣告沒收銷燬之。
據上論斷，應依刑事訴訟法第299條第1項前段，毒品危害防制條
例第10條第2項、第11條第1項、第2項、第18條第1項前段，刑法
第11條前段、第55條、第41條第1項前段、第51條第5款、第38條
第1項第2款，判決如主文。
本案經檢察官黃永福到庭執行職務。
中    華    民    國    100    年    7    月    13    日
                  刑事第十五庭   法  官  鄭舜元
以上正本證明與原本無異。
如不服本判決應於收受判決後10日內向本院提出上訴書狀，並
應應敘述具體理由。其未敘述上訴理由者，應於上訴期間屆滿
後20日內向本院補提理由書(均須按他造當事人之人數附繕本)
「切勿逕送上級法院」。
                                 書記官  黃聖心
中    華    民    國    100    年    7    月    13    日
附錄：論罪科刑法條：
毒品危害防制條例第10條
施用第一級毒品者，處6月以上5年以下有期徒刑。
施用第二級毒品者，處3年以下有期徒刑。
毒品危害防制條例第11條
持有第一級毒品者，處3年以下有期徒刑、拘役或新臺幣5萬元以
下罰金。
持有第二級毒品者，處2年以下有期徒刑、拘役或新臺幣3萬元以
下罰金。
持有第一級毒品純質淨重十公克以上者，處1年以上7年以下有期
徒刑，得併科新臺幣1百萬元以下罰金。
持有第二級毒品純質淨重二十公克以上者，處6月以上5年以下有
期徒刑，得併科新臺幣70萬元以下罰金。
持有第三級毒品純質淨重二十公克以上者，處3年以下有期徒刑
，得併科新臺幣30萬元以下罰金。
持有第四級毒品純質淨重二十公克以上者，處1年以下有期徒刑
，得併科新臺幣10萬元以下罰金。
持有專供製造或施用第一級、第二級毒品之器具者，處1年以下
有期徒刑、拘役或新臺幣1萬元以下罰金。